臺灣彰化地方法院員林簡易庭民事判決
111年度員簡字第229號
原      告  彰化汽車客運股份有限公司

法定代理人  黃錦椿  
訴訟代理人  郭旭緯  
被      告  賴維俊  
            聚富通運有限公司

上  一  人
法定代理人  詹明輝  


上列當事人間請求損害賠償（交通）事件，本院於民國111年11
月7日言詞辯論終結，茲判決如下：
    主      文
一、被告應連帶給付原告新臺幣（下同）251,129 元，及自判決
    確定之日起至清償日止，按週年利率5 ％計算之利息
二、原告其餘之訴駁回。
三、訴訟費用（除減縮部分外）新臺幣4,630元，由被告連帶負
    擔新臺幣2,800元，餘由原告負擔。
四、本判決原告勝訴部分得假執行；但被告若為原告預供擔保新
    臺幣251,129元，得免為假執行。
    事實及理由
一、按訴狀送達後，原告不得將原訴變更或追加他訴，但請求之
    基礎事實同一、擴張或減縮應受判決事項之聲明，不在此限
    ；民事訴訟法第255 條第1 項第2 款、第3 款定有明文，前
    開規定於簡易訴訟程序均適用之，此參同法第436 條第2 項
    規定自明。本件原告原訴之聲明為：被告應給付原告新臺幣
    （下同）500,000元，及自判決確定日起至清償日止，按週
    年利率5 ％計算之利息。嗣於民國111年9月26日言詞辯論時
    變更訴之聲明為：被告應連帶給付原告423,956元，及自判
    決確定日起至清償日止，按週年利率5 ％計算之利息。核其
    所為訴之聲明變更及減縮，與前揭規定相符，應予准許。
二、本件被告聚富通運有限公司（下稱聚富公司）經合法通知未
    於言詞辯論期日到場，核無民事訴訟法第386條所列各款情
    形，爰依原告聲請，由其一造辯論而為判決。　　
三、原告主張：伊所僱駕駛員即訴外人黃大益於民國110年10月8
    日6時58分許，駕駛伊所有車牌號碼000-00號營業大客車（
    下稱系爭車輛），於彰化縣大村鄉過溝村中山路2段與櫻花
    路口停等紅燈之際，遭被告甲○○駕駛車牌號碼000-0000號遊
    覽車（下稱肇事車輛）從後方追撞，致系爭車輛受損，經勘
    估修理費用共計新臺幣（下同）470,020元（其中工資215,7
    00元，零件254,320元），又系爭車輛車齡為11年5月，零件
    折舊後為25,370元，故系爭車輛維修費用經折舊之金額為24
    1,070元（計算式：25,370＋215,700＝241,070）；且因系爭
    車輛損壞無法行駛營業，以該車110年9月份平均日營收3,58
    6元，及修車廠預估系爭車輛維修天數為51天，則伊於修車
    期間受有營業損失為182,886元。被告甲○○就本件車禍之發
    生須負全部肇事責任，另被告甲○○係受雇於被告聚富公司，
    伊自得向被告請求連帶賠償。爰依侵權行為損害賠償之法律
    關係起訴請求被告連帶賠償等語。並聲明：被告應連帶賠償
    原告423,956元，並自判決確定日起至清償日止，按週年利
    率百分之5計算利息。
四、被告聚富公司未於言詞辯論期日到場，亦未提出書狀作任何
    聲明或陳述。被告甲○○則辯稱：伊因駕車不慎而追撞系爭車
    輛，承認應負全部肇事責任；伊受僱於聚富公司，公司未予
    投保，且公司負責人也跑路了等語，並聲明：請求為適法之
    判決。 
五、本院之判斷：
  ㈠原告主張上開之事實，業據提出行照、彰化縣警察局交通事
    故當事人登記聯單、道路交通事故初步分析研判表、道路交
    通事故現場圖、交通事故及車損照片、車輛零件折舊維修費
    計算表、營業損失計算表、估價單（部分為影本）為證，並
    經本院向彰化縣警察局員林分局調取本件交通事故調查卷宗
    核閱屬實，被告甲○○亦未予爭執，另被告聚富公司已於相當
    時期受合法之通知，而於言詞辯論期日不到場，亦未提出書
    狀爭執，本院斟酌卷內證據及全件辯論意旨，堪認原告此部
    分之主張為真實。
　㈡按因故意或過失，不法侵害他人之權利者，負損害賠償責任
    ；汽車、機車或其他非依軌道行駛之動力車輛，在使用中加
    損害於他人者，駕駛人應賠償因此所生之損害。但於防止損
    害之發生，已盡相當之注意者，不在此限，民法第184條第1
    項前段、第191條之2分別定有明文。被告甲○○駕駛肇事車輛
    不慎與系爭車輛發生碰撞，造成系爭車輛受有損害，被告甲
    ○○之行為與系爭車輛所受損害有相當因果關係，並依民法第
    191 條之2 規定，推定被告之上開行為係有過失，被告甲○○
    復未舉證證明其就防止損害發生已盡相當之注意，自應就系
    爭車輛之損害負賠償責任。
  ㈢復按受僱人因執行職務，不法侵害他人之權利者，由僱用人
    與行為人連帶負損害賠償責任。但選任受僱人及監督其職務
    之執行，已盡相當之注意或縱加以相當之注意而仍不免發生
    損害者，僱用人不負賠償責任，民法第188 條第1 項定有明
    文。經查，被告聚富公司為被告甲○○之僱用人，已經本院認
    定如前。且被告甲○○於交通事故調查時陳稱：當時車上連我
    共43人，有6名學生乘客送醫等語，及被告甲○○所駕肇事車
    輛前方有標示聚富公司名稱，亦有車禍現場照片可憑（見本
    院卷第71、79頁），亦足認被告甲○○於行為時係在執行職務
    ，故原告請求被告2人負連帶賠償責任，即屬有據。
　㈣茲就原告請求各項損害賠償，審核如下：
　1.系爭車輛之維修費 ：
    ❶按不法毀損他人之物者，被害人得請求賠償其物因毀損所
      減少之價額；負損害賠償責任者，除法律另有規定或契約
      另有訂定外，應回復他方損害發生前之原狀；第一項情形
      ，債權人得請求支付回復原狀所必要之費用，以代回復原
      狀，民法第196條、第213條第1項、第3項分別定有明文。
      又請求賠償物被毀損所減少之價額，得以修復費用為估定
      之標準，但以必要者為限，例如：修理材料以新品換舊品
      ，應予折舊。又依行政院所頒之「固定資產耐用年數表」
      及「固定資產折舊率」之規定，運輸業用客車、貨車之耐
      用年數為4年，依定率遞減法每年折舊1000分之438，其修
      理費用於最後一年之累計折舊額已超過成本原額10分之9 
      ，惟不得低於汽車總值10分之1，另依營利事業所得稅查
      核準則第95條第6項規定「固定資產提列折舊採用定率遞
      減法者，以1年為計算單位，其使用期間未滿1年者，按實
      際使用之月數相當於全年之比例計算之，不滿1月者，以1
      月計」。
　　❷經查，原告就系爭車輛之預估維修費，零件部分為254,320
      元，工資為215,700元，有原告提出旭成車體股份有限公
      司出具之維修費計算表附卷可憑（見本院卷第111-113頁
      ），其中零件部分，係以新零件代替舊零件，揆諸前揭說
      明，自應將零件折舊部分予以扣除。又依行政院所頒固定
      資產耐用年數表及固定資產折舊率之規定，系爭車輛耐用
      年數為4 年，系爭車輛出廠日為99年1月，迄本件車禍發
      生即110年10月8日，已逾法定耐用年數，按定率遞減法每
      年折舊千分之369 計算，其修理費用於第5 年之累計折舊
      額已超過成本原額10分之9 ，惟不得低於汽車總值10分之
      1 ，故本件零件費用依法扣除折舊額後，應為25,432元，
      原告依旭成公司提供數據25,370元為計算，未逾折舊後金
      額。至於工資部分，並無折舊問題。從而，系爭車輛之修
      復必要費用共計為241,070元【計算式：25,370元（零件
      ）＋215,700元（工資）＝241,070元】。
　　2.營業損失：
　　　原告另請求賠償系爭車輛進廠維修26日期間之營業損失18
      2,886元部分，經查：
　　❶原告係經營公路汽車客運業，系爭車輛為營業大客車乙節
      ，有其所提系爭車輛之行車執照影本、公司登記證明書在
      卷可憑（見本院卷第14頁、第107頁），故原告主張修車
      期間其受有營業損失，堪予採信。
　　❷因系爭車輛損壞無法行駛營業，修車廠預估系爭車輛維修
      天數及每日合理派修人力2人計算，計需25.5天始能修復
      ，及系爭車輛在車禍發生前一月即110年9月份平均日營收
      為3,586元等情，有原告提出營業損失計算表、系爭車輛
      於110年9月份乘客刷卡扣款資料明細、旭成公司函文附卷
      可考（見本院卷第115-138頁、第151頁、第175頁），並
      為被告甲○○所不爭執，自可憑採。另參酌財政部公布之11
      0年度營利事業各業所得同業利潤標準（公路客運）淨利
      率11%，則原告於修車期間受有營業損失為10,059元（計
      算式：3,586元/日×25.5日×11%＝10,059，元以下四捨五入
      ），請求被告如數給付，自屬有據；原告請求之金額逾此
      部分，則非有據，應予駁回。
    ⒊從而，本件原告得請求被告賠償之金額為251,129 元【計
　　　算式：241,070＋10,059＝251,129 元】
    ㈤本件原告對被告之債權，核屬無確定期限之給付，然既經
      原告起訴而送達訴狀，被告迄未給付，當應負遲延責任，
      故原告請求被告2 人應給付自判決確定之日起至清償日止
      ，按週年利率5 ％計算之利息，核與民法第233 條第1 項
      、第203 條並無不合，併予准許。
六、結論：原告依侵權行為之法律關係請求被告連帶給付251,12
    9元及自判決確定日起至清償日止，按週年利率5 ％計算之利
    息，為有理由，應予准許；逾此範圍之請求，則無理由，應
    予駁回。
七、本判決原告勝訴部分，合於民事訴訟法第389 條第1 項第3
    款規定，應依職權宣告假執行；本院並依同法第392條第2項
    規定，依職權宣告被告預供擔保得免為假執行。
八、訴訟費用負擔之依據：民事訴訟法第79條、第85條第2項。
中    華    民    國   111    年    11    月    21   日
                  員林簡易庭  法  官  簡燕子
以上正本係照原本作成。
如不服本判決，須於判決送達後20日內，向本院提出上訴狀。（
須按他造當事人之人數附繕本）。如委任律師提起上訴者，應一
併繳納上訴審裁判費。
中    華    民    國   111    年    11    月    21   日
                              書記官 楊筱惠